臺灣高等法院臺中分院交通事件裁定　　100年度交抗字第979號
抗　告　人
即受處分人　林佳靚
上列抗告人因違反道路交通管理處罰條例案件，不服臺灣臺中地
方法院中華民國100年10月17日所為裁定（100年度交聲字第2636
號），提起抗告，本院裁定如下：
    主  文
抗告駁回。
    理  由
一、抗告意旨係以：抗告人在雲林麥寮接送洗腎患者超過1年，
    每日均需往返此道路（雲3線），從未看見有立牌告知有測
    速照相及速度限制，行車紀錄器也從未拍到過有警告標誌，
    且詢問許多行經此地之車主及在地鄉民，皆說從未有立牌警
    告，根據道路交通管理處罰條例規定，採用固定或非固定式
    科學儀器取得證據資料證明者，於一般道路須至少於100公
    尺，於高速公路、快速公路至少須300公尺前，明顯標示之
    。抗告人依規定提出申訴，事後警方回覆之公文正本卻僅以
    一張Ａ式印表紙印出兩張圖片，而且時間只有前後兩張，並
    無開始到結束，而抗告人之行車紀錄器顯示之時間點卻無拍
    到有立牌告知，警方採證人員之立牌是活動式，如何證明全
    程有立牌告知。抗告人乃奉公守法之公民，如有罰鍰通常皆
    儘速繳納，請法院再斟情節給予合理之裁罰結果等語。
二、經查：
  (一)抗告人駕駛車牌號碼4625-TJ號自用小客車，於民國（下同
    ）100年5月18日6時15分許，行經麥寮鄉○○○○路6.4公里
    處，因「經科學儀器採證時速125公里，限速60公里，超速
    65公里」之違規，經雲林縣警察局交通警察隊台西小隊以雲
    警交字第KAK141482號舉發違反道路交通管理事件通知單逕
    行舉發車主。嗣經車主台謢救護車有限公司到案辦理轉歸責
    予實際駕駛人即抗告人，原處分機關遂於100年8月19日以豐
    監稽違字第裁63-KAK141482號裁決書，依道路交通管理處罰
    條例第43條第1項第2款、第85條第1項規定，對抗告人裁處
    罰鍰新臺幣（下同）8,000元，記違規點數3點，並應參加道
    路交通安全講習，有雲林縣警察局雲警交字第KAK141482號
    舉發違反道路交通管理事件通知單、違規採證照片、上開裁
    決書各及經濟部標準檢驗局檢定合格單號碼：M0GA0000000A
    、M0GA0000000B之雷達測速儀檢定合格證書附卷可稽（見原
    審卷第7頁、第8頁、第15頁）。則抗告人於上開時、地駕駛
    上開車輛，行車速度超過規定之最高時速60公里以上之違規
    事實，堪以認定。
  (二)抗告人係以舉發地點之前100公尺處未依道路交通管理處罰
    條例第7條之2第3項規定，設置「前有測速照相」之警告標
    示，有違法律規定等語，並提出行車紀錄器光碟1片為辯。
    查本件舉發機關以其員警於執行本項超速違規測速照相之取
    締勤務時，均依規定於100公尺以外之距離豎立「前有測速
    照相」之警告標示牌（如相片所示），警告行駛車輛減速慢
    行，有雲林縣警察局臺西分局100年7月20日雲警西交字第10
    00009362號書函及提出「前有測速照相」標示牌放置所在之
    照片6張在卷為憑（見原審卷第6頁、第16頁至第18頁），且
    經證人即本件舉發員警蘇義財於本院證稱在卷（見本院卷第
    24頁背面至第27頁）。惟經本院當庭勘驗抗告人所提出之行
    車紀錄器光碟及比對舉發機關所提出之上開「前有測速照相
    」標示牌置放位置之照片結果，上開行車紀錄器光碟內容所
    呈現者，卻是於上開舉發之時地，並無標示牌放置之情形，
    此有本院勘驗筆錄在卷可憑（見本院卷26頁）；雖證人蘇義
    財以該行車紀錄器所顯示的時間可以調整為由質疑抗告人，
    然觀諸舉發機關所提出之上開「前有測速照相」標示牌放置
    所在之照片6張，其所顯示之時間均係2011.05.18，並無顯
    示幾時幾分，且係以白字呈現（見原審卷第16頁至第18頁）
    ，但抗告人於抗告時所提出原舉發機關之前所檢送之「前有
    測速照相」標示牌放置所在之照片2張，其中1張所顯示之時
    間係2011/5/18 05:41:51，另1張所顯示之時間係2011/5/18
     07:41:06，且係以紅字呈現（見本院卷第8頁），何以兩者
    之標示牌放置照片所呈現者明顯不同？證人蘇義財對此亦無
    法提出合理說明，是本件舉發機關究竟有無依上開規定，放
    置「前有測速照相」之警告標誌，亦非無疑。
  (三)惟按道路交通管理處罰條例第7條之2第3項規定：「採用固
    定或非固定式科學儀器取得汽車駕駛人行車速度超過規定之
    最高速限之證據資料證明者，於一般道路須至少於100公尺
    前，於高速公路、快速公路需至少於300公尺前，明顯標示
    之」，衡其立法用意，不外表明以科學儀器採證，應由主管
    機關在明顯處告示，用以提醒駕駛人依道路速限行駛，以期
    在駕駛人避免受罰之心理下，達到依行車速限駕駛，進而維
    護行車安全之最大效益，尚非謂未予設置指示標誌，駕駛人
    之超速違規行為即應不罰，應甚明確。因此，道路上設置「
    前有測速照相」之指示標誌，僅具警告、提醒、督促駕駛人
    注意之作用而已，並非作為執法機關得否舉發駕駛人超速行
    駛之依據。縱無該指示標誌之設置，汽車駕駛人仍應依規定
    之速限行駛，是舉發機關有無在舉發地點至少100公尺前設
    置明顯警告標示告知駕駛人，與駕駛人之超速違規行為是否
    應處罰，本屬二事，自不得據此解免罰則。故抗告人以舉發
    地點之前100公尺處未設置該指示標誌而主張解免裁罰，並
    非可採。
  (四)按汽車駕駛人，駕駛汽車行車速度，超過規定之最高時速60
    公里以上者，處6,000元以上24,000元以下罰鍰，並當場禁
    止其駕駛，且應接受道路交通安全講習，並記違規點數3點
    ，道路交通管理處罰條例第43條第1項第2款、第5項前段、
    第63條第1項第3款分別定有明文。另參酌違反道路交通管理
    事件統一裁罰基準及處理細則所訂之違反道路交通管理事件
    統一裁罰基準表，汽車駕駛人，駕駛汽車行車速度，超過規
    定之最高速限60公里，逾越應到案期限30日內，繳納罰鍰或
    到案聽候裁決者，裁處8,000元。抗告人既於舉發時、地駕
    駛自用小客車而有違規超速行為，其超速65公里，且逾越應
    到案期限30日內，繳納罰鍰或到案聽候裁決，原處分機關乃
    依上開法律規定裁處抗告人罰鍰8,000元，記違規點數3點，
    並應參加道路交通安全講習，原裁定並據以駁回抗告人之異
    議，與法並無違誤。抗告人仍執前詞，指摘原裁定不當，求
    予撤銷改判，並無理由，應予駁回。
據上論斷，應依道路交通管理處罰條例第89條前段，道路交通事
件處理辦法第25條，刑事訴訟法第412條，裁定如主文。
中    華    民    國   100    年    12    月    19    日
            刑事第十二庭  審判長法  官  康  應  龍
                                法  官  張  靜  琪
                                法  官  王  國  棟
以上正本證明與原本無異。
不得再抗告。
                                書記官  廖  昭  容
中    華    民    國   100    年    12    月    19    日